【裁判字號】    99,消債抗,15
【裁判日期】    990524
【裁判案由】    更生
【裁判全文】
臺灣桃園地方法院民事裁定            99年度消債抗字第15號
抗  告  人  甲○○
上列當事人聲請更生事件，對於中華民國99年2 月26日本院98年
度消債更字第406 號裁定提起抗告，本院裁定如下：
    主  文
原裁定廢棄。
    理  由
一、抗告意旨略以：抗告人雖於民國98年7 月與最大債權銀行台
    新銀行達成協議，以180 期、0%利率、每期新台幣（下同）
    5,388 元之協商方案清償債務，惟上開協商方案並未包括所
    有資產管理公司之債權人，況且抗告人與金融機構達成上開
    協商後，雖曾依庭諭寄發前置協商協議書請求資產管理公司
    比照協商條件辦理協商，然前後歷經5 個月均未獲善意回應
    ，僅萬榮資產管理公司願比照辦理外，其餘資產管理公司均
    再次拒絕與抗告人協商。再者，原審於計算抗告人必要支出
    時，漏計抗告人勞健保支出每月1,282 元及97年綜合所得稅
    平均每月257 元。又抗告人所積欠之資產管理公司債務多為
    信用卡及現金卡債務，年利率將近20% ，是如以原審計算之
    債務金額119 萬元計算，每月衍生利息即達19,833元，即便
    以原審所計算之抗告人每月餘款11,257元觀之，顯已無法清
    償；而如以每月扣薪1/3 之12,000元計算，則每月亦尚積欠
    約8,000 元之利息，則以此高額利率之計算下，資產管理公
    司豈肯輕言與抗告人重為協商，如此抗告人之債務將無可清
    償完畢之時。故此非抗告人濫用債務清理之選擇權，而係實
    有不可歸責於己致履行有重大困難，為此，爰依消費者債務
    清理條例第11條第2 項提出本件抗告。
二、按債務人不能清償債務或有不能清償債務之虞者，得依消費
    者債務清理條例所定更生程序，清理其債務，此為消費者債
    務清理條例第3 條所明定。而所謂不能清償債務或不能清償
    之虞者，固非單純以債務人現行資力與負債總額相較結果，
    債務人是否能即為完全清償為限，若依債權人所提債務清償
    方案，債務人顯有負擔及履行之可能者，仍難謂債務人已達
    不能清償債務之程度，但於判斷債務人是否能負擔債權人所
    提債務清償方案，除考量債務人現行償債能力（諸如債務人
    現行工作收入於扣除必要生活費用後之餘額、債務人有無其
    他固定資產等）外，尚應斟酌債務人現行償債能力之穩定性
    、延續性及債權人所提償債方案是否明確、或可得預期等情
    狀。
三、經查，抗告人於98年7 月23日與最大債權銀行台新銀行達成
    協議，以180 期、0%利率、每期5,388 元作為清償方案，而
    此清償方案並未包括資產管理公司之債權，有前置協商機制
    協議書影本及台新銀行函文附於原審卷可參（原審卷第121
    、116 頁）。而原審係以抗告人每月收入約36,044元扣除必
    要生活支出17,395元、母親扶養費2,000 元及上開協商款5,
    388 元後，尚有餘款約11,257元可供與其餘資產管理公司進
    行協商還款為由，認不符消費者債務清理條例所示「致履行
    顯有重大困難者」之要件而駁回抗告人更生之聲請。惟查，
    抗告人所積欠之資產管理公司計有長鑫資產管理股份有限公
    司、萬榮行銷資產管理公司、新光行銷資產管理公司及匯誠
    第二資產管理公司，而其中僅萬榮行銷資產管理公司及新光
    行銷資產管理公司於原審99年1 月12日訊問期日調查陳稱，
    願比照最大債權銀行台新銀行之協商條件與抗告人協商，其
    餘資產管理公司均未表示意見（原審卷第203、204頁）。嗣
    抗告人除於原審99年1 月29日以電話紀錄詢問時表示並未達
    成協商外（原審卷第207 頁），復於99年2 月3 日以陳報狀
    表示，其業於99年1 月14日函寄上開資產管理公司請求比照
    最大債權銀行協商條件，惟僅萬榮資產管理公司表明同意，
    其餘資產管理公司均不願意接受，有抗告人提出之該函文及
    掛號郵件收件回執影本附於原審卷可參（原審卷第203、204
    頁）。是以，多數資產管理公司既不願比照最大債權銀行台
    新銀行之協商條件與抗告人協商，則原裁定以抗告人每月尚
    有餘款11,257元、目前45歲及有一定工作能力及固定薪資收
    入，即認抗告人應足以與其餘資產管理公司進行協商還款而
    駁回抗告人更生之聲請，未予調查各資產管理公司實際所願
    提出之協商方案；另抗告人又陳其目前薪資所得，尚遭其他
    債權人強制執行中。每月扣薪約11,000元，其唯一收入來源
    經執行後，亦不足清償協商債務及其他債務，確有不能清償
    債務之虞，是否屬實，而有消費者債務清理條例第151 條第
    5 項規定之「因不可歸責與己之事由，致履行有重大困難」
    事由存在，即認抗告人聲請事件，要件不合，均稍嫌速斷，
    尚有未洽。茲附以現實資產管理公司取得之債權，多係金融
    機構認定之不良債權，且其向金融機構承受之債權，所支付
    之對價甚低，若認抗告人必須依與金融機構原來約定同一條
    件清償予資產管理公司，於債務人已經有更生必要之情形者
    時，尚難謂與公平原則無違。抗告意旨指摘原裁定不當，求
    予廢棄，為有理由；又本件抗告人是否有聲請更生之要件，
    仍有調查證據之必要，爰將原裁定廢棄，發回原審更為適當
    之處理。
四、據上論結，本件抗告為有理由，爰依消費者債務清理條例第
    15條，民事訴訟法第492 條，裁定如主文。
中    華    民    國    99    年    5     月    24    日
                民事第二庭  審判長 法  官  劉克聖
                                   法  官  張金柱
                                   法  官  陳彥年
上為正本係照原本作成。
本件不得抗告。
中    華    民    國    99    年    5     月    24    日
                                  書記官  劉霜潔

司法院資訊處製作；財團法人民間司法改革基金會備份。
